【裁判字號】    99,審訴,3005
【裁判日期】    991007
【裁判案由】    毒品危害防制條例
【裁判全文】
臺灣高雄地方法院刑事判決            99年度審訴字第3005號
公  訴  人  臺灣高雄地方法院檢察署檢察官
被      告  甲○○
上列被告因違反毒品危害防制條例案件，經檢察官提起公訴（99
年度毒偵字第3115號），嗣於本院準備程序中被告就被訴事實為
有罪之陳述，經本院告知簡式審判程序之旨，並聽取被告與公訴
人之意見後，合議庭裁定由受命法官獨任進行簡式審判程序，判
決如下：
    主  文
甲○○施用第一級毒品，累犯，處有期徒刑壹年參月。扣案之分
裝杓參支、電子秤壹個，均沒收；又施用第二級毒品，累犯，處
有期徒刑拾月。扣案之分裝杓參支、電子秤壹個及甲基安非他命
吸食器肆支，均沒收；又持有第一級毒品，累犯，處有期徒刑捌
月。扣案之第一級毒品海洛因參包（含包裝袋參只，驗前淨重合
計貳點零玖公克，驗餘淨重合計壹點玖肆公克）、第二級毒品甲
基安非他命貳包（含包裝袋貳只，驗前淨重合計貳點貳伍捌公克
，驗餘淨重合計貳點貳參捌公克），均沒收銷燬之。應執行有期
徒刑貳年捌月。扣案之第一級毒品海洛因參包（含包裝袋參只，
驗前淨重合計貳點零玖公克，驗餘淨重合計壹點玖肆公克）、第
二級毒品甲基安非他命貳包（含包裝袋貳只，驗前淨重合計貳點
貳伍捌公克，驗餘淨重合計貳點貳參捌公克），均沒收銷燬之。
扣案之分裝杓參支、電子秤壹個及甲基安非他命吸食器肆支，均
沒收。
    事  實
一、甲○○前於民國92年間因施用毒品案件，經本院以92年度毒
    聲字第1454號裁定送觀察、勒戒後，認無繼續施用毒品之傾
    向，於92年6 月19日觀察、勒戒執行完畢釋放出所。又於上
    揭觀察、勒戒執行完畢釋放後5 年內，於93年間再犯施用第
    一、二級毒品案件，經本院以93年度訴字第1616號分別判處
    有期徒刑10月、6 月，應執行有期徒刑1 年2 月確定；又因
    竊盜案件，經本院以94年度簡字第4918號判處有期徒刑3 月
    確定，上開二罪復經本院以94年度聲字第3742號裁定應執行
    刑為有期徒刑1 年4 月，於95年3 月23日假釋出監並付保護
    管束，於95年6 月15日保護管束期滿，假釋未經撤銷執行完
    畢。詎其仍未戒除毒癮，分別基於施用第一級、第二級毒品
    之犯意，於99年4 月14日下午1 時許，在高雄天祥加油站廁
    所內，以將第一級毒品海洛因摻入香菸點燃之方式，施用海
    洛因1 次後，又以將第二級毒品甲基安非他命置於玻璃球內
    燒烤之方式，施用甲基安非他命1 次。另基於持有第一級、
    第二級毒品之犯意，於同日下午3 時許，在高雄縣鳳山市某
    處，向真實姓名、年籍不詳，綽號「小陳」之成年男子，以
    新臺幣1 萬元之代價，一次購入海洛因3 包（驗前淨重合計
    2.09公克、驗餘淨重合計1.94公克）、甲基安非他命2 包（
    驗前淨重合計2.258 公克、驗餘淨重合計2.238 公克），而
    非法持有之。嗣於同日下午6 時5 分許，在高雄市○○區○
    ○路215 巷17號前，為警查獲其為毒品案件通緝犯，並在其
    背包內扣得其所有未及施用之上開毒品、甲基安非他命吸食
    器4 支、分裝杓3 支、電子秤1 個、行動電話SIM 卡4 張及
    電話簿1 本，並徵得其同意採尿送驗後，結果呈嗎啡、可待
    因、甲基安非他命及安非他命陽性反應，始悉上情。
二、案經高雄市政府警察局小港分局報告臺灣高雄地方法院檢察
    署檢察官偵查起訴。
    理  由
一、本件被告甲○○所犯係死刑、無期徒刑、最輕本刑為3 年以
    上有期徒刑以外之罪，其於準備程序中就被訴事實為有罪之
    陳述，經本院告知簡式審判程序之旨，並聽取公訴人及被告
    意見後，合議庭裁定由受命法官獨任進行簡式審判程序，合
    先敘明。
二、上揭犯罪事實業據被告坦承不諱，且被告為警查獲後，經採
    其尿液送驗結果，呈現嗎啡、可待因、甲基安非他命、安非
    他命陽性反應，有高雄市政府警察局小港分局毒品案嫌疑人
    尿液代碼與姓名對照表、高雄市立凱旋醫院（下稱凱旋醫院
    ）99年5 月6 日轉碼編號A00000000 號濫用藥物尿液檢驗報
    告各1 份在卷可稽（見警卷15頁、偵卷第39頁），而被告為
    警查扣之碎塊狀、米白色粉末及白色粉末各1 包，經送法務
    部調查局鑑定結果，均含第一級毒品海洛因成分，驗前淨重
    分別為1.30公克、0.42公克、0.37公克，合計2.09公克；驗
    餘淨重分別為1.24公克、0.39公克、0.31公克，合計1.94公
    克；扣案之白色結晶2 包，經送往凱旋醫院檢驗結果，均含
    第二級毒品甲基安非他命成分，驗前淨重分別為2.016 公克
    、0.242 公克，合計2.258 公克，驗餘淨重分別為2.006 公
    克、0.232 公克，合計2.238 公克，此有法務部調查局濫用
    實驗室99年5 月14日調科壹字第09923010720 號鑑定書及凱
    旋醫院99年7 月25日高市凱醫驗字第13506 號濫用藥物成品
    檢驗鑑定書各1 份在卷可憑（見偵卷第44、46頁）。綜上所
    述，足見被告之任意性自白與事實相符，得為認定被告犯罪
    之依據。是以，被告上開施用及持有第一、二級毒品之犯行
    ，均堪以認定。
三、按海洛因及甲基安非他命分別係毒品危害防制條例第2 條第
    2 項第1 款、第2 款所稱之第一、二級毒品，依法不得持有
    、施用。次按毒品危害防制條例於92年7 月9 日修正公布，
    自93年1 月9 日施行，其中第20條、第23條將施用毒品之刑
    事處遇程序，區分為「初犯」及「5 年內再犯」、「5 年後
    再犯」。依其立法理由之說明：「初犯」，經觀察、勒戒或
    強制戒治後，應為不起訴處分或不付審理之裁定；經觀察、
    勒戒或強制戒治執行完畢釋放後，「5 年內再犯」者，因其
    再犯率甚高，原實施之觀察、勒戒及強制戒治既已無法收其
    實效，爰依法追訴或裁定交付審理。至於經觀察、勒戒或強
    制戒治執行完畢釋放後，「5 年後再犯」者，前所實施之觀
    察、勒戒或強制戒治已足以遮斷其施用毒品之毒癮，為期自
    新及協助其斷除毒癮，仍適用「初犯」規定，先經觀察、勒
    戒或強制戒治之程序。從而依修正後之規定，僅限於「初犯
    」及「5 年後再犯」二種情形，始應先經觀察、勒戒或強制
    戒治程序。倘被告於5 年內已再犯，經依法追訴處罰，縱其
    第3 次（或第3 次以上）再度施用毒品之時間，在初犯經觀
    察、勒戒或強制戒治執行完畢釋放5 年以後，已不合於「5
    年後再犯」之規定，且因已於「5 年內再犯」，顯見其再犯
    率甚高，原實施觀察、勒戒或強制戒治，已無法收其實效，
    即應依該條例第10條處罰（最高法院95年度第7 次刑事庭會
    議決議參照）。查本件被告有如事實欄所載，受觀察、勒戒
    執行完畢後5 年內，又於93年間再犯施用毒品案件，經本院
    以93年度訴字第1616號分別判處有期徒刑10月、6 月，應執
    行有期徒刑1 年2 月確定之事實，有臺灣高等法院被告前案
    紀錄表1 份在卷可憑，足認其再犯率甚高，原實施觀察、勒
    戒程序，顯無法遮斷其毒癮而收其實效，是被告雖係於上開
    觀察、勒戒執行完畢釋放5 年後再犯本罪，然其前次所犯本
    院93年度訴字第1616號號施用毒品案件，係在上開觀察、勒
    戒執行完畢釋放後5 年內所為，而屬「5 年內再犯」之情形
    ，揆諸前揭最高法院決議意旨，被告自應依該條例第10條之
    規定予以追訴處罰。從而，本件事證明確，被告涉犯毒品危
    害防制條例第10條第1 項、第2 項之罪，應堪認定。
四、又本件被告持有尚未施用之海洛因3 包，驗前淨重合計2.09
    公克，驗餘淨重合計1.94公克，及甲基安非他命2 包，驗前
    淨重合計2.258 公克、驗餘淨重合計2.238 公克，未逾毒品
    危害防制條例第11條第3 項規定純質淨重10公克、同條第4
    項規定純質淨重20公克以上之標準。是核被告所為，係犯毒
    品危害防制條例第10條第1 項、第2 項之施用第一級、第二
    級毒品罪，及同條例第11條第1 項、第2 項之持有第一級、
    第二級毒品罪。其為施用而持有第一、二級毒品之低度行為
    ，應為其施用之高度行為所吸收，均不另論罪。被告一次購
    入海洛因及甲基安非他命，而持有之，業據被告陳明在卷（
    見本院卷第34頁），係一行為觸犯數罪名，為想像競合犯，
    應依刑法第55條規定，從一重之持有第一級毒品罪處斷。起
    訴書認被告持有第一、二級毒品之罪名，係為數罪，應予分
    論併罰，容有誤會，併此敘明。被告所犯上開三罪間，犯意
    各別，行為互殊，應予分論併罰。又被告有如事實欄所載，
    受有期徒刑執行完畢之事實，有上開臺灣高等法院被告前案
    紀錄表在卷可參，其受徒刑之執行完畢，5 年內故意再犯此
    三件有期徒刑以上之罪，均為累犯，應各依刑法第47條第1
    項規定，加重其刑。爰審酌被告前因違反毒品危害防制條例
    案件，經觀察、勒戒後，仍未能徹底戒絕毒品，再犯此二件
    施用第一、二級毒品罪，顯見其無戒毒悔改之意，且其明知
    國家對於毒品嚴格查緝之禁令，猶非法持有第一、二級毒品
    ，海洛因及甲基安非他命之驗餘淨重個別合計分別為1.94公
    克及2.238 公克，數量尚非甚微，所為實屬不該，惟念及被
    告犯後終能坦承犯行，態度尚可，且其施用毒品，乃戕害一
    己之身體健康，所為尚未害及他人，及其犯罪動機、目的、
    所生危害等一切情狀，分別量處如主文所示之刑，並定其應
    執行之刑，以資懲儆。
五、扣案之海洛因3 包（含沾有微量海洛因而無法析離之包裝袋
    3 只，驗前淨重合計2.09公克，驗餘淨重合計1.94公克），
    及甲基安非他命2 包（含沾有微量甲基安非他命而無法析離
    之包裝袋2 只，驗前淨重合計2.258 公克，驗餘淨重合計2.
    238 公克），分別係毒品危害防制條例第2 條第2 項第1 款
    、第2 款所列之第一、二級毒品，不問屬於犯人與否，均應
    依毒品危害防制條例第18條第1 項前段規定，沒收銷燬之；
    至鑑驗所耗損之毒品，既已滅失，自無庸宣告沒收銷燬，併
    此敘明。扣案之甲基安非他命吸食器4 支、分裝杓3 支及電
    子秤1 個，均為被告所有，吸食器為供施用甲基安非他命所
    用，分裝杓、電子秤為供施用海洛因及甲基安非他命所用之
    物，業據其陳明在卷（見警卷第3 頁、本院卷第34頁），爰
    均依刑法第38條第1 項第2 款規定，宣告沒收。至扣案之行
    動電話SIM 卡4 張、電話簿1 本雖為被告所有，惟尚無證據
    證明與本案直接相關，爰均不予宣告沒收，附此敘明。
據上論斷，應依刑事訴訟法第299 條第1 項前段，第273 條之1
第1 項，毒品危害防制條例第10條第1 項、第2 項、第11條第1
項、第2 項、第18條第1 項前段，刑法第11條、第55條、第47條
第1 項、第51條第5 款、第9 款、第38條第1 項第2 款，判決如
主文。
本案經檢察官王兆琳到庭執行職務。
中    華    民    國    99    年    10    月    7    日
                      刑事第十庭      法  官  周佳佩
以上正本證明與原本無異。
如不服本判決應於收受送達後10日內向本院提出上訴書狀，並應
敘述具體理由；如未敘述上訴理由者，應於上訴期間屆滿後20日
內向本院補提理由書（均須按他造當事人之人數附繕本）「切勿
逕送上級法院」。
中    華    民    國    99    年    10    月    7     日
                                      書記官  李承悌
附錄本案論罪科刑法條：
毒品危害防制條例第10條
施用第一級毒品者，處6 月以上5 年以下有期徒刑。
施用第二級毒品者，處3 年以下有期徒刑。
毒品危害防制條例第11條第1 項、第2 項
持有第一級毒品者，處3 年以下有期徒刑、拘役或新臺幣5 萬元
以下罰金。
持有第二級毒品者，處2 年以下有期徒刑、拘役或新臺幣3 萬元
以下罰金。

司法院資訊處製作；財團法人民間司法改革基金會備份。
